【裁判字號】    89,上訴,39
【裁判日期】    890307
【裁判案由】    偽造文書等
【裁判全文】
臺灣高等法院臺南分院刑事判決            八十九年度上訴字第三九號  Ａ
      上  訴  人
      即  被  告  乙  ○  ○
右上訴人因偽造文書等案件，不服臺灣臺南地方法院八十八年度訴字第一Ｏ四九號中
華民國八十八年十一月十七日第一審判決（起訴案號：臺灣臺南地方法院檢察署八十
八年度偵字第一ＯＯ三四號、同年度偵緝字第八Ｏ一號及移送併案案號：臺灣高雄地
方法院八十八年度訴字第一七五七號），提起上訴，本院判決如左：
      主      文
原判決撤銷。
乙○○連續行使偽造私文書，足以生損害於他人及公眾，處有期徒刑拾月。
附表一所示之署押均沒收。
      事      實
一、乙○○於民國（下同）八十二年間犯肅清煙毒條例等案件，經法院合併定應執行
    之刑為五年，於八十四年十二月四日，縮短刑期假釋出獄，於假釋期間仍不知悔
    改。竟意圖為自己不法之所有，基於概括犯意，連續於八十七年二月十七日起，
    在附表二所列犯罪時地，竊取丁○○、羅勝興、許凱寧、丙○○、及其姨母方秋
    英（未據告訴）、及侵占甲○○等人所有如附表所列之財物。並基於偽造文書及
    詐欺之概括犯意，於附表所列商店冒用丁○○、許凱寧、丙○○、方秋英、「林
    倩」（甲○○之信用卡上尚未簽名，乙○○故以「林倩」名義偽簽）等人之名刷
    卡消費，致各該商店陷於錯誤，而詐購行動電話、服飾百貨、飾品、寢具、金飾
    等物或得燙髮、染髮、美容、投宿旅社、跳舞消費等財產上不法之利益，並足以
    生損害於丁○○、許凱寧、丙○○、方秋英、「小倩」及上開各商店。經警查獲
    ，扣得乙○○刷卡所購得之行動電話、修護露、青春露、金飾等物。
二、案經台南市警察局報請台灣台南地方法院檢察署檢察官偵查起訴。
      理      由
一、訊據上訴人即被告乙○○固坦承在附表二所列犯罪時地，竊取丁○○、羅勝興、
    許凱寧、丙○○、及其姨母方秋英等人所有如附表所列之財物；並於附表二所列
    商店冒用丁○○、許凱寧、丙○○、方秋英、「林倩」等人之名刷卡消費等情不
    諱，並辯稱：附表二編號一伊無竊取金項鍊一條，僅竊得信用卡一張；編號六之
    信用卡係朋友「佐安」代為申辦信用卡，嗣「佐安」即將空白信用卡交給伊，囑
    伊先用，並簽「林倩」云云。經查：右揭事實，業經被害人丁○○、羅勝興、許
    凱寧、丙○○、方秋英、甲○○指述甚詳，且附表二編號六該信用卡係甲○○所
    有，於八十八年四月二十日在高雄市遺失乙節，亦經被害人甲○○於警訊時證述
    無訛，又被告於歷次偵審中均未能提出「佐安」之年籍資料以供查證，此部分亦
    無法為有利被告之認定，足見被告有將甲○○遺失之上開信用卡侵占入己，至為
    灼然。又被告明知「林倩」為一花名，並非真實姓名，及被害人羅勝興等六人未
    同意其使用上開信用卡，卻竊取或侵占上開信用卡，任意簽被害人丁○○、許凱
    寧、丙○○、方秋英及「林倩」之署押在信用卡刷卡帳單上以消費，致各該商店
    陷於錯誤，而詐購行動電話、服飾百貨、飾品、寢具、金飾等物或得燙髮、染髮
    、美容、投宿旅社、跳舞消費等財產上不法之利益，則被告顯然有為自己不法所
    有之意圖及侵占、詐欺取財、詐欺得利、偽造署押、行使偽造私文書等犯意，應
    堪認定。又其等偽簽被害人丁○○、許凱寧、丙○○、方秋英及「林倩」之署押
    在信用卡刷卡帳單上，足生損害於被害人丁○○、許凱寧、丙○○、方秋英及「
    林倩」等人及各商店，亦堪認定。此外，復有偽造之簽單影本二十一紙附卷可參
    。故被告上開所辯，顯係其卸責之詞，不足採信。其事證明確，犯行洵堪認定。
二、核被告所為，係犯刑法第三百三十七條之侵占遺失物罪、同法第三百二十條第一
    項之普通竊盜罪、同法第三百三十九條第一項之普通詐欺罪、同條第二項之詐欺
    得利罪及同法第二百十六條、第二百十條之行使偽造私文書罪。其詐欺得利部分
    ，起訴事實已論及，雖起訴法條漏列，惟此部分既為起訴效力所及，本院自得一
    併審究，附此敘明。又附表二編號六所示移送併辦部分與起訴之詐欺、行使偽造
    私文書部分有連續犯裁判上一罪之關係，本院自得一併審理，併此敘明。其偽造
    署押之行為屬偽造私文書之階段行為，偽造私文書之低度行為亦為行使之高度行
    為所吸收，均不復另論。其所犯上開侵占遺失物罪、普通竊盜罪、普通詐欺罪、
    詐欺得利罪、行使偽造私文書罪等罪間，有方法結果之牽連關係，為牽連犯，應
    從一重之行使偽造私文書罪處斷。又被告先後多次犯行，時間緊接，犯罪構成要
    件相同，顯係基於概括之犯意反覆為之，應依連續犯之規定論以一罪並加重其刑
    。
三、原審認被告之罪證明確，因予論罪科刑，固非無見，惟（１）附表二編號六然該
    信用卡係甲○○所有，於八十八年四月二十日在高雄市遺失乙節，亦經被害人甲○○於警訊時證述無訛，被告予以侵占入己，應成立犯刑法第三百三十七條之侵
    占遺失物罪，詎原判決認應成立同法第三百二十條第一項之普通竊盜罪，已有未
    洽。（２）被告偽簽被害人丁○○、許凱寧、丙○○、方秋英及「林倩」之署押
    在信用卡刷卡帳單上以消費，致各該商店陷於錯誤，而詐購行動電話、服飾百貨
    、飾品、寢具、金飾等物或得燙髮、染髮、美容、投宿旅社、跳舞消費等財產上
    不法之利益，則被告除成立行使偽造私文書罪外，應分別成立詐欺取財罪或詐欺
    得利罪，詎原判決認應成立詐欺得利罪，亦有未洽。被告上訴意旨空言指摘原判
    決有不當之處，雖無可取，惟原判決既有上述可議之處，即屬無可維持，自應由
    本院將原判決予以撤銷改判。爰審酌被告之素行、犯罪之動機、目的、手段、方
    法、所生之危害及犯後態度等一切情狀，量處如主文第二項所示之刑。並就附表
    一所示之署押，依刑法第二百十九條之規定併予宣告沒收。
據上論斷，應依刑事訴訟法第三百六十九條第一項前段、第三百六十四條、第二百九
十九條第一項前段，刑法第五十六條、第二百十六條、第二百十條、第三百二十條第
二項、第三百三十九條第一項、第二項、第三百三十七條、第五十五條、第二百十九
條，罰金罰鍰提高標準條例第一條前段，判決如主文。
本案經檢察官蘇南桓到庭執行職務。
中    華    民    國      八十九      年      三      月        七      日
                                  臺灣高等法院臺南分院刑事第一庭
                                      審判長法官  鄭    文    肅
                                            法官  楊    明    章
                                            法官  王    浦    傑
右正本證明與原本無異。
如不服本判決，應於判決送達後十日內向本院提出上訴狀，其未敘述理由者並應於提
出上訴狀後十日內向本院補提理由書（應附繕本)。
                                      法院書記官  張    清    良
中    華    民    國      八十九      年      三      月        九      日
附錄：本判決論罪科刑法條
刑法第三百二十條第一項：意圖為自己或第三人不法之所有，而竊取他人之動產者，
                        為竊盜罪，處五年以下有期徒刑、拘役或五百元以下罰金
                        。
刑法第三百三十九條第一項：意圖為自己或第三人不法之所有，以詐術使人將本人或
                          第三人之物交付者，處五年以下有期徒刑、拘役或科或
                          併科一千元以下罰金。
                  第二項：以前項方法得財產上不法之利益或使第三人得之者，亦
                          同。
刑法第三百三十七條：意圖為自己或第三人不法之所有，而侵占遺失物、漂流物或其
                    他離本人所持有之物者，處五百元以下罰金。
刑法第二百十六條：行使第二百十條至第二百十五條之文書者，依偽造、變造文書或
                  登載不實事項或使登載不實事項之規定處斷。
刑法第二百十條：偽造、變造私文書，足以生損害於公眾或他人者，處五年以下有期
                徒刑。
附表一
      (1)許凱寧部分：歐儷登服飾簽帳單上偽簽之許凱寧署押一枚
      (2)丙○○部分：傑克的店髮型設計中心簽帳單上偽簽之丙○○署押四枚、
        美嬅泰飾品批發百貨公司簽帳單上偽簽之丙○○署押二枚、香檳企業有限
        公司簽帳單上偽簽之丙○○署押一枚、知音寢具簽帳單上偽簽之丙○○署
        押一枚。
      (3)方秋英部分金世界銀樓簽帳單上偽簽之方秋英署押一枚、緯通電訊簽帳
        單上偽簽之方秋英署押一枚、華冠商行簽帳單上偽簽之方秋英署押一枚、
        春成銀樓簽帳單上偽簽之方秋英署押一枚、米提大舞場簽帳單上偽簽之
        方秋英署押一枚。
      (4)林倩部分：漢神百貨簽帳單上偽簽之林倩署押六枚、及漢神百貨信用卡背面
        之林倩署押一枚。


司法院資訊處製作；財團法人民間司法改革基金會備份。
